---
title: "国立感染研の最新週報の処理"
output: html_document
date: "2025-4-16"
---

```{r, eval=FALSE}
library(tidyverse)
library(rvest)
library(lubridate)
library(jsonlite)
```


```{r, eval=FALSE}

pref_lookup <- tibble::tribble(
  ~pref, ~pref_en,
  "全国", "Nationwide",
  "北海道", "Hokkaido",
  "青森県", "Aomori",
  "岩手県", "Iwate",
  "宮城県", "Miyagi",
  "秋田県", "Akita",
  "山形県", "Yamagata",
  "福島県", "Fukushima",
  "茨城県", "Ibaraki",
  "栃木県", "Tochigi",
  "群馬県", "Gunma",
  "埼玉県", "Saitama",
  "千葉県", "Chiba",
  "東京都", "Tokyo",
  "神奈川県", "Kanagawa",
  "新潟県", "Niigata",
  "富山県", "Toyama",
  "石川県", "Ishikawa",
  "福井県", "Fukui",
  "山梨県", "Yamanashi",
  "長野県", "Nagano",
  "岐阜県", "Gifu",
  "静岡県", "Shizuoka",
  "愛知県", "Aichi",
  "三重県", "Mie",
  "滋賀県", "Shiga",
  "京都府", "Kyoto",
  "大阪府", "Osaka",
  "兵庫県", "Hyogo",
  "奈良県", "Nara",
  "和歌山県", "Wakayama",
  "鳥取県", "Tottori",
  "島根県", "Shimane",
  "岡山県", "Okayama",
  "広島県", "Hiroshima",
  "山口県", "Yamaguchi",
  "徳島県", "Tokushima",
  "香川県", "Kagawa",
  "愛媛県", "Ehime",
  "高知県", "Kochi",
  "福岡県", "Fukuoka",
  "佐賀県", "Saga",
  "長崎県", "Nagasaki",
  "熊本県", "Kumamoto",
  "大分県", "Oita",
  "宮崎県", "Miyazaki",
  "鹿児島県", "Kagoshima",
  "沖縄県", "Okinawa"
)

disease_lookup <- tibble::tribble(
  ~category, ~category_en,
  "インフルエンザ", "Flu",
  "ＲＳウイルス感染症", "RSV",
  "咽頭結膜熱", "Adenovirus infection",
  "Ａ群溶血性レンサ球菌咽頭炎", "Strep throat",
  "感染性胃腸炎", "Gastroenteritis",
  "水痘", "Chickenpox",
  "手足口病", "Hand-foot-mouth disease",
  "伝染性紅斑", "Fifth disease",
  "突発性発しん", "Roseola",
  "ヘルパンギーナ", "Herpangina",
  "流行性耳下腺炎", "Mumps",
  "急性出血性結膜炎", "Hemorrhagic conjunctivitis",
  "流行性角結膜炎", "Viral conjunctivitis",
  "細菌性髄膜炎", "Bacterial meningitis",
  "無菌性髄膜炎", "Viral meningitis",
  "マイコプラズマ肺炎", "Mycoplasma pneumonia",
  "クラミジア肺炎", "Chlamydia pneumonia",
  "感染性胃腸炎（ロタウイルス）", "Rotavirus",
  "百日咳", "Whooping cough",
  "COVID-19", "COVID-19"
)

# 元データの感染症名を表示用に変換（ダウンロード後に適用）
category_to_display <- function(x) {
  dplyr::recode(x,
    "COVID-19" = "新型コロナウイルス",
    "ＲＳウイルス感染症" = "RSウイルス",
    "Ａ群溶血性レンサ球菌咽頭炎" = "A群溶血性レンサ球菌咽頭炎",
    .default = x
  )
}

cleaned_diseases <- read_csv("merged_data/merged_data.csv", show_col_types = FALSE) %>%
  mutate(category = category_to_display(category))

# CSVファイルを処理する関数
process_csv <- function(file_path) {
  # 2行目1列目のテキストを読み込む（エンコーディングを指定）
  week_text <- read_csv(
    file_path, 
    locale = locale(encoding = "cp932"), 
    col_names = FALSE, 
    skip = 1, 
    n_max = 1
  ) %>%
    pull(1)
  
  # デバッグ情報を表示
  cat("Processing file:", file_path, "Week text:", week_text, "\n")
  
  # CSVファイルをすべて読み込み
  data <- read_csv(file_path, locale = locale(encoding = "cp932"), col_names = FALSE)
  
  # 3行目の奇数列（3列目以降）のNAを左隣の値で埋める
  data[3, ] <- data[3, ] %>%
    as.data.frame() %>%
    mutate(across(
      .cols = everything(),
      .fns = ~ {
        col_index <- which(names(data) == cur_column()) # 現在の列インデックスを取得
        if (col_index > 2 && col_index %% 2 == 1) { # 3列目以降かつ奇数列が対象
          ifelse(
            is.na(.), # NAか判定
            data[3, col_index - 1][[1]], # 左隣の値をコピー
            .
          )
        } else {
          . # 対象外の列はそのまま
        }
      }
    ))
  
  # 2列目以降の列名を作成（3行目と4行目を連結）
  new_col_names <- names(data) %>%
    map_chr(~ {
      col_index <- which(names(data) == .x) # 現在の列インデックスを取得
      if (col_index > 1) { # 2列目以降のみ処理
        paste0(data[3, col_index][[1]], "_", data[4, col_index][[1]])
      } else {
        .x # 1列目はそのまま
      }
    })
  
  # 列名を変更
  colnames(data) <- new_col_names
  
  # データの整形
  data <- data %>%
    slice(-1, -2, -3, -4) %>%  # 1～4行目を削除
    mutate(week = week_text) %>% # 新しい列として week を追加
    rename(pref = X1) %>% # 1列目を pref にリネーム
    pivot_longer(
      cols = -c(week, pref),
      names_to = "category",
      values_to = "value"
    )
  
  return(data)
}



# — year_week.csv 読み込み —
year_week <- read_csv("year_week.csv") %>%
  mutate(date = as.Date(date))

# — 今日と5日前 —
today           <- Sys.Date()
five_days_before <- today - days(5)

# — 5日前以前の最新2週取得 —
distinct_weeks <- year_week %>%
  filter(date <= five_days_before) %>%
  arrange(date) %>%
  tail(2) %>%
  pull(year_week)

# — ディレクトリ準備 —
data_dir <- "data"
log_dir  <- "logs"
if (!dir.exists(data_dir)) dir.create(data_dir)
if (!dir.exists(log_dir))  dir.create(log_dir)

# — 累積ログファイル設定 —
log_file <- file.path(log_dir, "log.csv")

# — 既存ログ読み込みまたは空の tibble —
if (file.exists(log_file)) {
  existing_logs <- read_csv(
    log_file,
    col_types = cols(
      timestamp  = col_character(),
      week_label = col_character(),
      action     = col_character(),
      rows       = col_integer()
    )
  )
} else {
  existing_logs <- tibble(
    timestamp  = character(),
    week_label = character(),
    action     = character(),
    rows       = integer()
  )
}

# — 初期化 —
log_entries <- list()
data_list   <- list()

for (week_label in distinct_weeks) {
  ts        <- Sys.time()
  parts     <- str_split(week_label, "-")[[1]]
  url       <- sprintf(
    "https://id-info.jihs.go.jp/surveillance/idwr/jp/rapid/%s/%s/%s-teiten.csv",
    parts[1], parts[2], week_label
  )
  local_file <- file.path(data_dir, sprintf("%s-teiten.csv", week_label))

  if (!file.exists(local_file)) {
    # ダウンロード試行
    success <- tryCatch(
      {
        download.file(url, destfile = local_file, mode = "wb")
        TRUE
      },
      error = function(e) FALSE
    )

    if (success && file.exists(local_file)) {
      # ダウンロード成功 → 処理
      df <- process_csv(local_file) %>%
        mutate(
          year     = as.double(str_sub(week, 1, 4)),
          week_num = str_sub(week, 6, 7)
        ) %>%
        mutate(date = as.Date(str_c(year, "-",
                                    str_sub(week,-7,-6),"-",
                                    str_sub(week,-4,-3)))) %>%
        select(date, year, pref, category, value, everything()) %>%
        mutate(pref = ifelse(pref == "総数", "全国", pref)) %>%
        filter(!is.na(pref)) %>%
        # 日付部分を列に展開
        bind_cols(
          str_match(
            .$week,
            "(\\d{4})年\\d+週\\((\\d{1,2})月(\\d{1,2})日～(\\d{1,2})月(\\d{1,2})日\\)"
          ) %>%
            as_tibble(.name_repair = "minimal") %>%
            setNames(c("full", "year_str", "m1", "d1", "m2", "d2"))
        ) %>%
        # 必要な列を整数に変換
        mutate(across(c(m1, d1, m2, d2), as.integer)) %>%
        mutate(
          month1_en = month.name[m1],
          month2_en = month.name[m2]
          ) %>%
        mutate(week_label_clean = ifelse(
    is.na(year_str), NA_character_,
    sprintf("%d月%d日～%d月%d日（%s年）",
            m1, d1, m2, d2, year_str))
          ) %>%
  # ★ ここで中間列を削除
  select(
    -full, -year_str,
    -m1, -d1, -m2, -d2,
    -month1_en, -month2_en
  ) %>%
        filter(str_detect(category, "定当")) %>%
        mutate(category = str_remove(category, "_定当")) %>%
        # 最終的に必要な列順に整形
        select(date, pref, category, value, year, week_label_clean) %>%
        mutate(value = as.double(value)) %>%
        filter(!(category == "ＲＳウイルス感染症" & is.na(value))) %>%
        mutate(value = ifelse(is.na(value), 0, value)) #%>%
        #left_join(pref_lookup, by = "pref") %>%
        #select(-pref) %>%
        #rename(pref=pref_en) %>%
        #left_join(disease_lookup, by = "category") %>%
        #select(-category) %>%
        #rename(category=category_en)

      log_entry <- tibble(
        timestamp  = as.character(ts),
        week_label = week_label,
        action     = "downloaded",
        rows       = nrow(df)
      )
      data_list[[week_label]] <- df
    } else {
      # ダウンロード失敗 (ファイルなし等)
      log_entry <- tibble(
        timestamp  = as.character(ts),
        week_label = week_label,
        action     = "not_found",
        rows       = NA_integer_
      )
    }
  } else {
    # 既存ファイルはスキップ
    log_entry <- tibble(
      timestamp  = as.character(ts),
      week_label = week_label,
      action     = "skipped",
      rows       = NA_integer_
    )
  }

  # ログ追加
  log_entries <- append(log_entries, list(log_entry))
  Sys.sleep(5)
}

# — ログ結合＆出力 —
new_logs <- bind_rows(log_entries)
all_logs <- bind_rows(existing_logs, new_logs) %>%
  distinct()

write_csv(all_logs, log_file)

# 取得試行日時をフロント用に出力（ログの最終タイムスタンプ）
if (nrow(all_logs) > 0) {
  last_attempt <- max(as.POSIXct(all_logs$timestamp), na.rm = TRUE)
  if (!dir.exists("docs/results")) dir.create("docs/results", recursive = TRUE)
  writeLines(format(last_attempt, "%Y-%m-%d"), "docs/results/last_fetch.txt")
}

# 新規データがあれば統合
if (length(data_list) > 0) {
  latest_data <- bind_rows(data_list) %>% distinct()
  cleaned_diseases <- cleaned_diseases %>%
    bind_rows(latest_data) %>%
    distinct() %>%
    mutate(category = category_to_display(category))
  cleaned_diseases %>% write_excel_csv("merged_data/merged_data.csv")
  message("新規データを統合し merged_data を更新しました。")
} else {
  message("新規データがありませんでした。")
}

# グラフ用CSVは常に変換後の名前で出力（新規の有無にかかわらず）
cleaned_diseases %>%
  filter(pref == "全国")  %>% write_excel_csv("docs/results/data-全国.csv")
cleaned_diseases %>%
  filter(pref == "東京都") %>% write_excel_csv("docs/results/data-東京都.csv")
cleaned_diseases %>%
  filter(pref == "大阪府") %>% write_excel_csv("docs/results/data-大阪府.csv")
cleaned_diseases %>%
  filter(!pref %in% c("全国", "東京都", "大阪府")) %>%
  write_excel_csv("docs/results/data-その他.csv")

# ---- ランキング用: 平年比・警報基準比（毎回実行・cleaned_diseases で算出） ----
# 出典: docs/DASHBOARD_SPEC.md, data/alert_thresholds.csv
yw <- cleaned_diseases %>%
  mutate(date = as.Date(date)) %>%
  distinct(date) %>%
  mutate(
    yr = lubridate::year(date),
    wk = lubridate::isoweek(date),
    year_week = sprintf("%04d-%02d", yr, wk)
  ) %>%
  select(date, year_week, yr, wk)

d <- cleaned_diseases %>%
  mutate(date = as.Date(date)) %>%
  left_join(yw, by = "date") %>%
  group_by(pref, category) %>%
  arrange(date) %>%
  mutate(
    ma4 = if_else(
      row_number() >= 4,
      (value + lag(value, 1) + lag(value, 2) + lag(value, 3)) / 4,
      NA_real_
    )
  ) %>%
  ungroup() %>%
  filter(!is.na(ma4))

by_week <- d %>%
  group_by(pref, category, year_week) %>%
  summarise(
    ma4 = last(ma4),
    weekly_value = last(value),
    yr = last(yr),
    wk = last(wk),
    .groups = "drop"
  )

latest_yr_wk <- by_week %>% pull(year_week) %>% max()
latest_yr <- as.integer(substr(latest_yr_wk, 1, 4))
latest_wk <- substr(latest_yr_wk, 6, 7)
past_3_weeks <- sprintf("%04d-%s", (latest_yr - 1):(latest_yr - 3), latest_wk)

# 現在値＝直近週の数値（移動平均ではない）。同週に複数日ある場合は最も新しい日の値を使う
current_ma4 <- d %>%
  filter(year_week == latest_yr_wk) %>%
  group_by(pref, category) %>%
  slice_max(date, n = 1, with_ties = FALSE) %>%
  ungroup() %>%
  select(pref, category, current_ma4 = value)

reference_date <- d %>% filter(year_week == latest_yr_wk) %>% pull(date) %>% max(na.rm = TRUE)

baseline_ma4 <- by_week %>%
  filter(year_week %in% past_3_weeks) %>%
  group_by(pref, category) %>%
  summarise(baseline_ma4 = mean(ma4), .groups = "drop")

alert <- read_csv("data/alert_thresholds.csv", col_types = "cdddc")

ranking <- current_ma4 %>%
  inner_join(baseline_ma4, by = c("pref", "category")) %>%
  filter(baseline_ma4 > 0) %>%
  mutate(
    ratio_yoy = round(current_ma4 / baseline_ma4, 2),
    year_week = latest_yr_wk,
    reference_date = as.character(reference_date)
  ) %>%
  left_join(alert %>% select(category, alert_start), by = "category") %>%
  mutate(
    ratio_alert = if_else(
      !is.na(alert_start) & alert_start > 0,
      round(current_ma4 / alert_start, 2),
      NA_real_
    )
  ) %>%
  select(category, pref, year_week, reference_date, current_ma4, baseline_ma4, ratio_yoy, alert_start, ratio_alert)

write_excel_csv(ranking, "docs/results/ranking.csv")
message("ランキング出力: docs/results/ranking.csv")

# ---- トップ要点カード用: 事前計算済みJSON（全国 + 上位3都道府県） ----
ranking_valid <- ranking %>%
  filter(!is.na(ratio_alert))

if (nrow(ranking_valid) > 0) {
  compare_cols <- c("ratio_alert", "ratio_yoy", "current_ma4")

  nationwide_anchor <- ranking_valid %>%
    filter(pref == "全国")
  if (nrow(nationwide_anchor) == 0) nationwide_anchor <- ranking_valid

  target_row <- nationwide_anchor %>%
    arrange(desc(ratio_alert), desc(ratio_yoy), desc(current_ma4)) %>%
    slice(1)
  target_category <- target_row$category[[1]]

  top_pref_rows <- ranking_valid %>%
    filter(category == target_category, pref != "全国") %>%
    arrange(desc(ratio_alert), desc(ratio_yoy), desc(current_ma4)) %>%
    slice_head(n = 3)

  nationwide_row <- ranking %>%
    filter(category == target_category, pref == "全国") %>%
    slice_head(n = 1)
  if (nrow(nationwide_row) == 0) nationwide_row <- target_row %>% mutate(pref = "全国")

  # Sparkline values (latest 52 points) for nationwide and top3 prefs only.
  spark_targets <- c("全国", top_pref_rows$pref)
  spark_map <- cleaned_diseases %>%
    mutate(date = as.Date(date), value = as.numeric(value)) %>%
    filter(category == target_category, pref %in% spark_targets, !is.na(value)) %>%
    arrange(date) %>%
    group_by(pref) %>%
    slice_tail(n = 52) %>%
    summarise(series52 = list(as.numeric(value)), .groups = "drop")

  get_series52 <- function(pref_name) {
    row <- spark_map %>% filter(pref == pref_name)
    if (nrow(row) == 0) return(list())
    unname(as.list(row$series52[[1]]))
  }

  nationwide_obj <- list(
    category = target_category,
    pref = "全国",
    rankLabel = "全国",
    current_ma4 = as.numeric(nationwide_row$current_ma4[[1]]),
    ratio_alert = as.numeric(nationwide_row$ratio_alert[[1]]),
    series52 = get_series52("全国")
  )

  top_pref_objs <- lapply(seq_len(nrow(top_pref_rows)), function(i) {
    row <- top_pref_rows[i, ]
    list(
      category = target_category,
      pref = as.character(row$pref[[1]]),
      rankLabel = paste0(i, "."),
      current_ma4 = as.numeric(row$current_ma4[[1]]),
      ratio_alert = as.numeric(row$ratio_alert[[1]]),
      series52 = get_series52(as.character(row$pref[[1]]))
    )
  })

  top_payload <- list(
    targetCategory = target_category,
    generatedAt = as.character(Sys.time()),
    nationwideRow = nationwide_obj,
    topPrefRows = top_pref_objs
  )

  if (!dir.exists("docs/results")) dir.create("docs/results", recursive = TRUE)
  writeLines(toJSON(top_payload, auto_unbox = TRUE, pretty = TRUE, na = "null"), "docs/results/top_highlights.json")
  message("トップ要点JSON出力: docs/results/top_highlights.json")
}

# ---- ニュース自動生成: news_digest.json / weekly_report.md ----
safe_num <- function(x, digits = 4) {
  ifelse(is.finite(x), round(as.numeric(x), digits), NA_real_)
}
fmt_num <- function(x, digits = 2) {
  ifelse(is.finite(x), format(round(x, digits), nsmall = digits), "—")
}

MIN_CURRENT_MA4 <- 0.1
MIN_AVG_FOR_GROWTH <- 0.1
PERSISTENCE_WINDOW <- 4L

# importance score weights
W_ANOMALY <- 0.6
W_ALERT <- 0.8
W_LEVEL <- 0.4
W_PERSISTENCE <- 0.5
W_GROWTH <- 0.3
BONUS_ANOMALY <- 1.0
BONUS_ALERT <- 2.0
BONUS_PERSIST <- 3.0
BONUS_RISING <- 0.5

major_categories <- c(
  "インフルエンザ",
  "RSウイルス",
  "感染性胃腸炎",
  "手足口病",
  "A群溶血性レンサ球菌咽頭炎",
  "咽頭結膜熱",
  "新型コロナウイルス"
)

PREF_TO_BLOCK <- c(
  "北海道" = "北海道",
  "青森県" = "東北", "岩手県" = "東北", "宮城県" = "東北", "秋田県" = "東北", "山形県" = "東北", "福島県" = "東北",
  "茨城県" = "関東", "栃木県" = "関東", "群馬県" = "関東", "埼玉県" = "関東", "千葉県" = "関東", "東京都" = "関東", "神奈川県" = "関東",
  "新潟県" = "中部", "富山県" = "中部", "石川県" = "中部", "福井県" = "中部", "山梨県" = "中部", "長野県" = "中部", "岐阜県" = "中部", "静岡県" = "中部", "愛知県" = "中部",
  "三重県" = "近畿", "滋賀県" = "近畿", "京都府" = "近畿", "大阪府" = "近畿", "兵庫県" = "近畿", "奈良県" = "近畿", "和歌山県" = "近畿",
  "鳥取県" = "中国", "島根県" = "中国", "岡山県" = "中国", "広島県" = "中国", "山口県" = "中国",
  "徳島県" = "四国", "香川県" = "四国", "愛媛県" = "四国", "高知県" = "四国",
  "福岡県" = "九州", "佐賀県" = "九州", "長崎県" = "九州", "熊本県" = "九州", "大分県" = "九州", "宮崎県" = "九州", "鹿児島県" = "九州", "沖縄県" = "九州"
)

is_major_category <- function(cat) {
  !is.na(cat) & cat %in% major_categories
}

prefToBlock <- function(pref) {
  out <- unname(PREF_TO_BLOCK[pref])
  ifelse(is.na(out), NA_character_, out)
}

classifySpreadType <- function(blocks) {
  n <- length(unique(blocks[!is.na(blocks)]))
  if (n <= 1) return("局所")
  if (n <= 3) return("地域拡散")
  "全国拡散"
}

computeBlockCounts <- function(top_pref_df, rising_df, persistent_df) {
  bind_rows(
    top_pref_df %>% select(category, pref),
    rising_df %>% select(category, pref),
    persistent_df %>% select(category, pref)
  ) %>%
    mutate(block = prefToBlock(pref)) %>%
    filter(!is.na(block)) %>%
    group_by(category, block) %>%
    summarise(n = n(), .groups = "drop")
}

buildGeoContext <- function(digest) {
  top_news <- digest$top_news
  top_pref_df <- digest$top_pref_df
  rising_df <- digest$rising_df
  persistent_df <- digest$persistent_df
  block_counts <- computeBlockCounts(top_pref_df, rising_df, persistent_df)
  if (nrow(top_news) == 0) {
    return(list(
      spread_type = "局所",
      affected_blocks = character(0),
      sentence = "地域分布は限定的です。"
    ))
  }
  target_cat <- as.character(top_news$category[[1]])
  target_blocks <- block_counts %>%
    filter(category == target_cat) %>%
    arrange(desc(n), block)
  affected_blocks <- target_blocks$block
  spread_type <- classifySpreadType(affected_blocks)
  flags <- unlist(top_news$flags[[1]])
  block_text <- if (length(affected_blocks) > 0) paste(affected_blocks, collapse = "・") else "限定的な地域"
  sentence <- if ("rising" %in% flags) {
    sprintf("%sの増加は%sを中心にみられます。", target_cat, block_text)
  } else if ("persistent_alert" %in% flags) {
    sprintf("%sの警報超えは%sを中心に続いています。", target_cat, block_text)
  } else {
    sprintf("%sの発生は%sを中心にみられます。", target_cat, block_text)
  }
  list(
    spread_type = spread_type,
    affected_blocks = affected_blocks,
    sentence = sentence
  )
}

computeSeasonalBaseline <- function(rows) {
  rows %>%
    mutate(
      seasonal_mean = pmap_dbl(
        list(weekly_value_series, year_series, week_series),
        function(weekly_value_series, year_series, week_series) {
          if (length(weekly_value_series) <= 1 || length(year_series) != length(weekly_value_series) || length(week_series) != length(weekly_value_series)) return(NA_real_)
          current_year <- tail(year_series, 1)
          current_week <- tail(week_series, 1)
          max_week <- ifelse(any(week_series == 53, na.rm = TRUE), 53, 52)
          week_distance <- pmin(abs(week_series - current_week), max_week - abs(week_series - current_week))
          hist_idx <- year_series < current_year & week_distance <= 2 & is.finite(weekly_value_series)
          hist_values <- weekly_value_series[hist_idx]
          if (length(hist_values) == 0) return(NA_real_)
          m <- mean(hist_values, na.rm = TRUE)
          ifelse(is.finite(m), m, NA_real_)
        }
      ),
      seasonal_std = pmap_dbl(
        list(weekly_value_series, year_series, week_series),
        function(weekly_value_series, year_series, week_series) {
          if (length(weekly_value_series) <= 2 || length(year_series) != length(weekly_value_series) || length(week_series) != length(weekly_value_series)) return(NA_real_)
          current_year <- tail(year_series, 1)
          current_week <- tail(week_series, 1)
          max_week <- ifelse(any(week_series == 53, na.rm = TRUE), 53, 52)
          week_distance <- pmin(abs(week_series - current_week), max_week - abs(week_series - current_week))
          hist_idx <- year_series < current_year & week_distance <= 2 & is.finite(weekly_value_series)
          hist_values <- weekly_value_series[hist_idx]
          if (length(hist_values) <= 1) return(NA_real_)
          sdv <- sd(hist_values, na.rm = TRUE)
          ifelse(is.finite(sdv) && sdv > 0, sdv, NA_real_)
        }
      )
    )
}

computeSeasonalZscore <- function(row) {
  cv <- row$current_value
  sm <- row$seasonal_mean
  ss <- row$seasonal_std
  if (!is.finite(cv) || !is.finite(sm) || !is.finite(ss) || ss <= 0) return(NA_real_)
  z <- (cv - sm) / ss
  ifelse(is.finite(z), z, NA_real_)
}

computeImportanceScore <- function(row) {
  sz <- ifelse(is.finite(row$seasonal_zscore), as.numeric(row$seasonal_zscore), 0)
  ra <- ifelse(is.finite(row$ratio_alert), as.numeric(row$ratio_alert), 0)
  cm <- ifelse(is.finite(row$current_ma4), as.numeric(row$current_ma4), 0)
  pr <- ifelse(is.finite(row$persistenceRate), as.numeric(row$persistenceRate), 0)
  gr <- ifelse(is.finite(row$growth1Rate), as.numeric(row$growth1Rate), 0)
  wo <- ifelse(is.finite(row$weeksOverAlert), as.numeric(row$weeksOverAlert), 0)

  anomaly_component <- max(sz, 0) * W_ANOMALY
  alert_component <- max(ra, 0) * W_ALERT
  level_component <- log(1 + max(cm, 0)) * W_LEVEL
  persistence_component <- max(pr, 0) * W_PERSISTENCE
  growth_component <- max(gr, 0) * 0.15

  score <- anomaly_component + alert_component + level_component + persistence_component + growth_component
  if (sz >= 2.5) score <- score + BONUS_ANOMALY
  if (ra >= 1) score <- score + 1.5
  if (wo >= 2) score <- score + BONUS_PERSIST
  if (gr >= 0.2) score <- score + BONUS_RISING
  ifelse(is.finite(score), as.numeric(score), 0)
}

attachImportanceScore <- function(df) {
  if (nrow(df) == 0) {
    df$importance_score <- numeric(0)
    return(df)
  }
  getcol <- function(nm, default = NA_real_) {
    if (nm %in% names(df)) return(df[[nm]])
    rep(default, nrow(df))
  }
  df %>%
    mutate(
      importance_score = mapply(
        function(seasonal_zscore, ratio_alert, current_ma4, persistenceRate, growth1Rate, weeksOverAlert) {
          computeImportanceScore(list(
            seasonal_zscore = seasonal_zscore,
            ratio_alert = ratio_alert,
            current_ma4 = current_ma4,
            persistenceRate = persistenceRate,
            growth1Rate = growth1Rate,
            weeksOverAlert = weeksOverAlert
          ))
        },
        getcol("seasonal_zscore"),
        getcol("ratio_alert"),
        getcol("current_ma4"),
        getcol("persistenceRate"),
        getcol("growth1Rate"),
        getcol("weeksOverAlert")
      )
    )
}

buildNewsCandidates <- function(digest) {
  anomalies_df <- digest$anomalies_df
  rising_df <- digest$rising_df
  persistent_df <- digest$persistent_df

  parts <- list()
  if (nrow(anomalies_df) > 0) parts <- append(parts, list(anomalies_df %>% mutate(flag = "anomaly")))
  if (nrow(rising_df) > 0) parts <- append(parts, list(rising_df %>% mutate(flag = "rising")))
  if (nrow(persistent_df) > 0) parts <- append(parts, list(persistent_df %>% mutate(flag = "persistent_alert")))
  if (length(parts) == 0) return(tibble())

  bind_rows(parts) %>%
    group_by(category, pref) %>%
    summarise(
      importance_score = max(importance_score, na.rm = TRUE),
      flags = list(sort(unique(flag))),
      .groups = "drop"
    ) %>%
    arrange(desc(importance_score))
}

pickTopNews <- function(candidates) {
  if (nrow(candidates) == 0) return(candidates)
  candidates %>% slice_head(n = 1)
}

buildTopNewsSection <- function(digest) {
  top_news <- digest$top_news
  candidates <- digest$news_candidates
  if (nrow(top_news) == 0) {
    return(c("## 今週の最大ニュース", "- 該当データなし"))
  }
  top_line <- sprintf(
    "- %s（%s）: importance_score %s / %s",
    as.character(top_news$category[[1]]),
    as.character(top_news$pref[[1]]),
    fmt_num(top_news$importance_score[[1]], 2),
    paste(unlist(top_news$flags[[1]]), collapse = ", ")
  )
  cand_lines <- if (nrow(candidates) > 0) {
    candidates %>%
      slice_head(n = 3) %>%
      mutate(
        line = sprintf(
          "- %s（%s）: importance_score %s / %s",
          category, pref, fmt_num(importance_score, 2), vapply(flags, function(x) paste(unlist(x), collapse = ", "), character(1))
        )
      ) %>%
      pull(line)
  } else {
    "- 該当データなし"
  }
  c(
    "## 今週の最大ニュース",
    top_line,
    "",
    "## 注目候補",
    cand_lines
  )
}

detectAnomalies <- function(rows) {
  rows %>%
    mutate(
      anomaly_z = mapply(
        function(current_value, seasonal_mean, seasonal_std) {
          computeSeasonalZscore(list(
            current_value = current_value,
            seasonal_mean = seasonal_mean,
            seasonal_std = seasonal_std
          ))
        },
        current_value, seasonal_mean, seasonal_std
      ),
      anomaly_ratio = if_else(
        is.finite(seasonal_mean) & seasonal_mean >= MIN_CURRENT_MA4,
        current_value / seasonal_mean,
        NA_real_
      ),
      anomaly_diff = if_else(
        is.finite(seasonal_mean),
        current_value - seasonal_mean,
        NA_real_
      )
    ) %>%
    filter(pref == "全国") %>%
    filter(is.finite(current_value), current_value >= MIN_CURRENT_MA4) %>%
    filter(is.finite(seasonal_mean), seasonal_mean >= MIN_CURRENT_MA4) %>%
    filter(is.finite(anomaly_z)) %>%
    arrange(desc(anomaly_z), desc(anomaly_ratio), desc(anomaly_diff), desc(current_value)) %>%
    slice_head(n = 3) %>%
    mutate(seasonal_zscore = anomaly_z, seasonal_ratio = anomaly_ratio)
}

isMeaningfulSeries <- function(row) {
  current_ok <- is.finite(row$current_value) && row$current_value >= MIN_CURRENT_MA4
  prev_ok <- is.finite(row$previous_value) && row$previous_value >= MIN_CURRENT_MA4
  current_ok && prev_ok
}

pick_top_major_first <- function(df, sort_exprs, n = 3) {
  if (nrow(df) == 0) return(df)
  major_df <- df %>% filter(is_major)
  non_major_df <- df %>% filter(!is_major)
  ordered_major <- major_df %>% arrange(!!!sort_exprs)
  if (nrow(ordered_major) >= n) return(slice_head(ordered_major, n = n))
  need <- n - nrow(ordered_major)
  ordered_non_major <- non_major_df %>% arrange(!!!sort_exprs) %>% slice_head(n = need)
  bind_rows(ordered_major, ordered_non_major)
}

selectLead <- function(rows) {
  nationwide <- rows %>% filter(pref == "全国")

  cand_growth <- nationwide %>%
    filter(is.finite(current_value), current_value >= MIN_CURRENT_MA4) %>%
    filter(is.finite(previous_value), previous_value >= MIN_CURRENT_MA4) %>%
    filter(is.finite(growth1Rate)) %>%
    mutate(growth_diff = current_value - previous_value) %>%
    arrange(desc(growth1Rate), desc(current_value), desc(growth_diff))

  if (nrow(cand_growth) > 0) {
    return(list(row = cand_growth %>% slice(1), reason = "D: 全国で前週比増加率最大"))
  }

  cand_anomaly <- nationwide %>%
    filter(is.finite(anomaly_z)) %>%
    arrange(desc(anomaly_z), desc(anomaly_ratio), desc(anomaly_diff), desc(current_value))
  if (nrow(cand_anomaly) > 0) {
    return(list(row = cand_anomaly %>% slice(1), reason = "A: 全国で季節逸脱度最大"))
  }

  list(row = nationwide %>% arrange(desc(current_value)) %>% slice_head(n = 1), reason = "E: 代替（全国の現在値最大）")
}

computeAlertPrefCounts <- function(rows) {
  counts <- rows %>%
    filter(pref != "全国", is.finite(ratio_alert), ratio_alert >= 1) %>%
    group_by(category) %>%
    summarise(pref_alert_count = n(), .groups = "drop")
  out <- counts$pref_alert_count
  names(out) <- counts$category
  out
}

integrateAnomalyIntoLead <- function(digest) {
  anomalies_df <- digest$anomalies_df
  rows <- digest$rows
  if (nrow(anomalies_df) == 0) return(digest)

  top_anom <- anomalies_df %>% slice(1)
  target_cat <- as.character(top_anom$category[[1]])
  nationwide_row <- rows %>%
    filter(pref == "全国", category == target_cat) %>%
    arrange(desc(ratio_alert), desc(current_ma4)) %>%
    slice_head(n = 1)

  digest$lead$category <- target_cat
  digest$lead$reason <- sprintf(
    "A: 季節パターン逸脱（%s %s, z=%s）",
    target_cat,
    as.character(top_anom$pref[[1]]),
    fmt_num(top_anom$seasonal_zscore[[1]], 2)
  )
  if (nrow(nationwide_row) > 0) {
    digest$lead$nationwide_ratio_alert <- ifelse(is.finite(nationwide_row$ratio_alert[[1]]), as.numeric(nationwide_row$ratio_alert[[1]]), NA_real_)
    digest$lead$nationwide_current_ma4 <- ifelse(is.finite(nationwide_row$current_ma4[[1]]), as.numeric(nationwide_row$current_ma4[[1]]), NA_real_)
    digest$lead_row <- nationwide_row
  } else {
    digest$lead$nationwide_ratio_alert <- NA_real_
    digest$lead$nationwide_current_ma4 <- NA_real_
    digest$lead_row <- rows %>% filter(category == target_cat) %>% arrange(desc(current_ma4)) %>% slice_head(n = 1)
  }
  digest$lead_category <- target_cat
  digest
}

selectTopPrefectures <- function(rows, lead_row, anomalies_df = NULL, prefer_anomaly_prefs = FALSE) {
  if (nrow(lead_row) == 0) return(rows %>% slice(0))
  lead_cat <- as.character(lead_row$category[[1]])
  base <- rows %>%
    filter(category == lead_cat, pref != "全国") %>%
    filter(is.finite(ratio_alert), current_ma4 >= MIN_CURRENT_MA4) %>%
    mutate(priority_high = ratio_alert > 0.5) %>%
    arrange(desc(priority_high), desc(ratio_alert), desc(current_ma4)) %>%
    slice_head(n = 3)

  if (!prefer_anomaly_prefs || is.null(anomalies_df) || nrow(anomalies_df) == 0) {
    return(base)
  }

  anomaly_prefs <- anomalies_df %>%
    filter(category == lead_cat) %>%
    arrange(desc(seasonal_zscore)) %>%
    pull(pref) %>%
    unique()

  if (length(anomaly_prefs) == 0) return(base)

  rows %>%
    filter(category == lead_cat, pref != "全国") %>%
    filter(is.finite(ratio_alert), current_ma4 >= MIN_CURRENT_MA4) %>%
    mutate(
      priority_high = ratio_alert > 0.5,
      anomaly_rank = match(pref, anomaly_prefs),
      is_anomaly_pref = !is.na(anomaly_rank)
    ) %>%
    arrange(desc(is_anomaly_pref), anomaly_rank, desc(priority_high), desc(ratio_alert), desc(current_ma4)) %>%
    slice_head(n = 3)
}

selectRising <- function(rows) {
  base <- rows %>%
    filter(pref == "全国") %>%
    filter(is.finite(growth1Rate), growth1Rate >= 0.2) %>%
    filter(is.finite(current_value), current_value >= MIN_CURRENT_MA4) %>%
    filter(is.finite(previous_value), previous_value >= MIN_CURRENT_MA4) %>%
    mutate(growth_diff = current_value - previous_value)
  pick_top_major_first(base, rlang::quos(desc(growth1Rate), desc(current_value), desc(growth_diff)), n = 3)
}

selectPersistentAlerts <- function(rows) {
  base <- rows %>%
    filter(is.finite(ratio_alert), ratio_alert > 1) %>%
    filter(is.finite(weeksOverAlert), weeksOverAlert >= 2) %>%
    filter(is.finite(persistenceRate), current_ma4 >= MIN_CURRENT_MA4)
  pick_top_major_first(base, rlang::quos(desc(persistenceRate), desc(ratio_alert), desc(weeksOverAlert), desc(current_ma4)), n = 3)
}

selectImproving <- function(rows) {
  base <- rows %>%
    filter(pref == "全国") %>%
    filter(is.finite(growth1Rate), growth1Rate <= -0.2) %>%
    filter(is.finite(current_value), current_value >= MIN_CURRENT_MA4) %>%
    filter(!is.finite(anomaly_z) | anomaly_z < 2)
  pick_top_major_first(base, rlang::quos(growth1Rate, desc(current_value)), n = 3)
}

as_item_list <- function(df, n = 3) {
  if (nrow(df) == 0) return(list())
  out <- df %>% slice_head(n = n)
  lapply(seq_len(nrow(out)), function(i) {
    row <- out[i, ]
    list(
      category = as.character(row$category[[1]]),
      pref = as.character(row$pref[[1]]),
      current_ma4 = ifelse(is.finite(row$current_ma4[[1]]), as.numeric(row$current_ma4[[1]]), NA_real_),
      current_value = ifelse(is.finite(row$current_value[[1]]), as.numeric(row$current_value[[1]]), NA_real_),
      previous_value = ifelse(is.finite(row$previous_value[[1]]), as.numeric(row$previous_value[[1]]), NA_real_),
      ratio_alert = ifelse(is.finite(row$ratio_alert[[1]]), as.numeric(row$ratio_alert[[1]]), NA_real_),
      ratio_yoy = ifelse(is.finite(row$ratio_yoy[[1]]), as.numeric(row$ratio_yoy[[1]]), NA_real_),
      growth1Rate = ifelse(is.finite(row$growth1Rate[[1]]), as.numeric(row$growth1Rate[[1]]), NA_real_),
      weeksOverAlert = ifelse(is.finite(row$weeksOverAlert[[1]]), as.integer(row$weeksOverAlert[[1]]), NA_integer_),
      persistenceRate = ifelse(is.finite(row$persistenceRate[[1]]), as.numeric(row$persistenceRate[[1]]), NA_real_),
      persistenceWindow = ifelse(is.finite(row$persistenceWindow[[1]]), as.integer(row$persistenceWindow[[1]]), NA_integer_),
      importance_score = ifelse(is.finite(row$importance_score[[1]]), as.numeric(row$importance_score[[1]]), NA_real_)
    )
  })
}

as_anomaly_list <- function(df, n = 3) {
  if (nrow(df) == 0) return(list())
  out <- df %>% slice_head(n = n)
  lapply(seq_len(nrow(out)), function(i) {
    row <- out[i, ]
    list(
      category = as.character(row$category[[1]]),
      pref = as.character(row$pref[[1]]),
      current_ma4 = ifelse(is.finite(row$current_ma4[[1]]), as.numeric(row$current_ma4[[1]]), NA_real_),
      current_value = ifelse(is.finite(row$current_value[[1]]), as.numeric(row$current_value[[1]]), NA_real_),
      seasonal_mean = ifelse(is.finite(row$seasonal_mean[[1]]), as.numeric(row$seasonal_mean[[1]]), NA_real_),
      seasonal_zscore = ifelse(is.finite(row$seasonal_zscore[[1]]), as.numeric(row$seasonal_zscore[[1]]), NA_real_),
      importance_score = ifelse(is.finite(row$importance_score[[1]]), as.numeric(row$importance_score[[1]]), NA_real_)
    )
  })
}

as_candidate_list <- function(df) {
  if (nrow(df) == 0) return(list())
  lapply(seq_len(nrow(df)), function(i) {
    row <- df[i, ]
    list(
      category = as.character(row$category[[1]]),
      pref = as.character(row$pref[[1]]),
      importance_score = ifelse(is.finite(row$importance_score[[1]]), as.numeric(row$importance_score[[1]]), NA_real_),
      flags = unname(as.list(unlist(row$flags[[1]])))
    )
  })
}

as_top_news <- function(df) {
  if (nrow(df) == 0) return(NULL)
  row <- df[1, ]
  list(
    category = as.character(row$category[[1]]),
    pref = as.character(row$pref[[1]]),
    importance_score = ifelse(is.finite(row$importance_score[[1]]), as.numeric(row$importance_score[[1]]), NA_real_),
    flags = unname(as.list(unlist(row$flags[[1]])))
  )
}

buildSummary <- function(digest) {
  lead_cat <- digest$lead$category
  top_news <- digest$top_news
  geo_context <- digest$geo_context
  anomalies_df <- digest$anomalies_df
  lead_anomalies <- if (!is.na(lead_cat)) anomalies_df %>% filter(category == lead_cat) else anomalies_df %>% slice(0)
  top_pref_df <- digest$top_pref_df
  rising_df <- digest$rising_df
  persistent_df <- digest$persistent_df
  top_pref_alert <- top_pref_df %>% filter(is.finite(ratio_alert), ratio_alert >= 1)

  s1 <- if (nrow(top_news) > 0) {
    t_cat <- as.character(top_news$category[[1]])
    t_pref <- as.character(top_news$pref[[1]])
    t_flags <- unlist(top_news$flags[[1]])
    if ("persistent_alert" %in% t_flags) {
      sprintf("%sは%sで警報超えが続いています。", t_cat, t_pref)
    } else if ("anomaly" %in% t_flags) {
      sprintf("%sは%sで例年の季節水準を大きく上回っています。", t_cat, t_pref)
    } else if ("rising" %in% t_flags) {
      sprintf("%sは%sで増加が目立っています。", t_cat, t_pref)
    } else if (!is.na(lead_cat)) {
      sprintf("全国では%sが引き続き高水準で推移しています。", lead_cat)
    } else {
      "全国では明確な主題となる感染症は確認されませんでした。"
    }
  } else if (!is.na(lead_cat)) {
    sprintf("全国では%sが引き続き高水準で推移しています。", lead_cat)
  } else {
    "全国では明確な主題となる感染症は確認されませんでした。"
  }

  s2 <- if (!is.null(geo_context$sentence) && nzchar(geo_context$sentence)) {
    geo_context$sentence
  } else if (nrow(persistent_df) > 0) {
    p <- paste(unique(head(persistent_df$pref, 3)), collapse = "・")
    cat_p <- as.character(persistent_df$category[[1]])
    sprintf("%sでは%sの警報超えが続いています。", p, cat_p)
  } else if (nrow(top_pref_alert) > 0) {
    pref_names <- paste(top_pref_alert$pref, collapse = "、")
    sprintf("%sでは警報基準を上回っています。", pref_names)
  } else if (nrow(top_pref_df) > 0) {
    pref_names <- paste(top_pref_df$pref, collapse = "、")
    sprintf("%sでは患者数が高水準です。", pref_names)
  } else {
    "警報継続が目立つ地域は限定的です。"
  }

  s3 <- if (nrow(anomalies_df) > 0) {
    a_cat <- as.character(anomalies_df$category[[1]])
    a_pref <- paste(unique(head((anomalies_df %>% filter(category == a_cat))$pref, 3)), collapse = "や")
    sprintf("一方、%sは%sで例年の数倍の水準です。", a_cat, a_pref)
  } else if (nrow(rising_df) > 0) {
    r <- paste(unique(head(rising_df$pref, 2)), collapse = "・")
    sprintf("%sで急増傾向がみられます。", r)
  } else {
    "季節逸脱や急増は限定的です。"
  }
  paste(c(s1, s2, s3), collapse = " ")
}

buildHeadline <- function(digest) {
  top_news <- digest$top_news
  if (nrow(top_news) > 0) {
    t_cat <- as.character(top_news$category[[1]])
    t_pref <- as.character(top_news$pref[[1]])
    t_flags <- unlist(top_news$flags[[1]])
    if ("anomaly" %in% t_flags) return(sprintf("%s、%sで例年の数倍", t_cat, t_pref))
    if ("persistent_alert" %in% t_flags) return(sprintf("%s、%sで警報超えが継続", t_cat, t_pref))
    if ("rising" %in% t_flags) return(sprintf("%s、%sで増加が目立つ", t_cat, t_pref))
  }

  lead_cat <- digest$lead$category
  nationwide_ratio_alert <- digest$lead$nationwide_ratio_alert
  anomalies_df <- digest$anomalies_df
  persistent_df <- digest$persistent_df
  top_pref_df <- digest$top_pref_df
  anomaly_lead <- nrow(anomalies_df) > 0 && !is.na(lead_cat) && as.character(anomalies_df$category[[1]]) == lead_cat
  if (is.na(lead_cat)) return("今週は全国で顕著な主題なし")
  if (anomaly_lead) {
    a <- anomalies_df %>% slice(1)
    return(sprintf("%s、%sで例年の数倍", lead_cat, as.character(a$pref[[1]])))
  }
  if (is.finite(nationwide_ratio_alert) && nationwide_ratio_alert < 1) {
    pref_src <- if (nrow(top_pref_df) > 0) top_pref_df else persistent_df
    if (nrow(pref_src) > 0) {
      pref_text <- paste(unique(head(pref_src$pref, 2)), collapse = "・")
      return(sprintf("%s、%sなどで患者数が高水準", lead_cat, pref_text))
    }
    return(sprintf("%s、都道府県で患者数が高水準", lead_cat))
  }
  if (nrow(persistent_df) > 0) {
    pref_text <- paste(unique(head(persistent_df$pref, 2)), collapse = "・")
    return(sprintf("%sが各地で警報水準、%sで継続警戒", lead_cat, pref_text))
  }
  if (nrow(top_pref_df) > 0) {
    pref_text <- paste(unique(head(top_pref_df$pref, 2)), collapse = "・")
    return(sprintf("%sで警報水準が目立つ、%sに注目", lead_cat, pref_text))
  }
  sprintf("%sの動向に注目", lead_cat)
}

buildGeneratedText <- function(digest, top_pref_df, rising_df, persistent_df) {
  summary_text <- buildSummary(list(
    lead = digest$lead,
    top_news = digest$top_news,
    geo_context = digest$geo_context,
    anomalies_df = digest$anomalies_df,
    top_pref_df = top_pref_df,
    rising_df = rising_df,
    persistent_df = persistent_df
  ))
  headline_text <- buildHeadline(list(
    lead = digest$lead,
    top_news = digest$top_news,
    anomalies_df = digest$anomalies_df,
    top_pref_df = top_pref_df,
    persistent_df = persistent_df
  ))
  top_phrase <- if (nrow(top_pref_df) == 0) {
    "該当なし"
  } else {
    paste(sprintf("%sの%s", top_pref_df$pref, top_pref_df$category), collapse = "、")
  }
  use_alert_word <- nrow(top_pref_df) > 0 && all(is.finite(top_pref_df$ratio_alert) & top_pref_df$ratio_alert >= 1)
  bullets <- c(
    if (use_alert_word) sprintf("主な発生地域は%s", top_phrase) else sprintf("主な発生地域は%s", top_phrase),
    sprintf("警報超え継続は%s", ifelse(nrow(persistent_df) > 0, paste(sprintf("%sの%s", persistent_df$pref, persistent_df$category), collapse = "、"), "該当なし")),
    if (nrow(rising_df) > 0) {
      sprintf(
        "%sは%sで増加が目立つ",
        as.character(rising_df$category[[1]]),
        paste(unique(head(rising_df$pref, 3)), collapse = "、")
      )
    } else {
      "増加が目立つ感染症は該当なし"
    }
  )
  list(
    headline = headline_text,
    summary = summary_text,
    bullets = unname(as.list(bullets))
  )
}

# 週次系列（category + pref ごと）
weekly_series <- by_week %>%
  arrange(pref, category, year_week) %>%
  group_by(pref, category) %>%
  summarise(
    ma4_series = list(ma4),
    weekly_value_series = list(weekly_value),
    year_series = list(yr),
    week_series = list(wk),
    .groups = "drop"
  )

news_base <- ranking %>%
  left_join(weekly_series, by = c("pref", "category")) %>%
  mutate(
    is_major = is_major_category(category),
    persistenceWindow = PERSISTENCE_WINDOW,
    recent4_avg = map_dbl(ma4_series, ~ if (length(.x) >= 4) mean(tail(.x, 4), na.rm = TRUE) else NA_real_),
    previous4_avg = map_dbl(ma4_series, ~ if (length(.x) >= 8) mean(tail(head(.x, length(.x) - 4), 4), na.rm = TRUE) else NA_real_),
    growth4Rate = if_else(
      is.finite(previous4_avg) & previous4_avg >= MIN_AVG_FOR_GROWTH & is.finite(recent4_avg),
      (recent4_avg - previous4_avg) / previous4_avg,
      NA_real_
    ),
    growth4Rate = if_else(is.finite(growth4Rate), pmax(pmin(growth4Rate, 10), -1), NA_real_),
    current_value = map_dbl(weekly_value_series, ~ if (length(.x) >= 1) dplyr::last(.x) else NA_real_),
    previous_value = map_dbl(weekly_value_series, ~ if (length(.x) >= 2) dplyr::nth(.x, length(.x) - 1) else NA_real_),
    growth1Rate = if_else(
      is.finite(previous_value) & previous_value >= MIN_CURRENT_MA4 & is.finite(current_value) & current_value >= MIN_CURRENT_MA4,
      (current_value - previous_value) / previous_value,
      NA_real_
    ),
    growth1Diff = if_else(
      is.finite(current_value) & is.finite(previous_value),
      current_value - previous_value,
      NA_real_
    ),
    weeksOverAlert = map2_int(ma4_series, alert_start, ~ {
      if (!is.finite(.y) || length(.x) == 0) return(NA_integer_)
      sum(tail(.x, PERSISTENCE_WINDOW) > .y, na.rm = TRUE)
    }),
    persistenceRate = if_else(is.finite(weeksOverAlert), weeksOverAlert / persistenceWindow, NA_real_),
    current_ma4 = safe_num(current_ma4, 4),
    current_value = safe_num(current_value, 4),
    previous_value = safe_num(previous_value, 4),
    ratio_alert = safe_num(ratio_alert, 4),
    ratio_yoy = safe_num(ratio_yoy, 4),
    growth1Rate = safe_num(growth1Rate, 4),
    growth1Diff = safe_num(growth1Diff, 4),
    growth4Rate = safe_num(growth4Rate, 4),
    persistenceRate = safe_num(persistenceRate, 4),
    recent4_avg = safe_num(recent4_avg, 4),
    previous4_avg = safe_num(previous4_avg, 4)
  ) %>%
  computeSeasonalBaseline() %>%
  mutate(
    anomaly_z = mapply(
      function(current_value, seasonal_mean, seasonal_std) {
        computeSeasonalZscore(list(
          current_value = current_value,
          seasonal_mean = seasonal_mean,
          seasonal_std = seasonal_std
        ))
      },
      current_value, seasonal_mean, seasonal_std
    ),
    anomaly_ratio = if_else(
      is.finite(seasonal_mean) & seasonal_mean >= MIN_CURRENT_MA4,
      current_value / seasonal_mean,
      NA_real_
    ),
    anomaly_diff = if_else(
      is.finite(seasonal_mean),
      current_value - seasonal_mean,
      NA_real_
    ),
    seasonal_zscore = anomaly_z
  ) %>%
  select(
    category, pref, year_week, reference_date, is_major,
    current_ma4, current_value, previous_value, ratio_alert, ratio_yoy,
    recent4_avg, previous4_avg,
    growth1Rate, growth1Diff, growth4Rate, weeksOverAlert, persistenceRate, persistenceWindow,
    ma4_series, weekly_value_series, year_series, week_series,
    seasonal_mean, seasonal_std, seasonal_zscore, anomaly_z, anomaly_ratio, anomaly_diff
  ) %>%
  filter(!is.na(category), !is.na(pref))

alertPrefCountByDisease <- computeAlertPrefCounts(news_base)
anomalies_df <- detectAnomalies(news_base)

lead_pick <- selectLead(news_base)
lead_row <- lead_pick$row
lead_category <- if (nrow(lead_row) > 0) as.character(lead_row$category[[1]]) else NA_character_

lead_bundle <- integrateAnomalyIntoLead(list(
  lead = list(
    category = lead_category,
    nationwide_ratio_alert = if (nrow(lead_row) > 0 && is.finite(lead_row$ratio_alert[[1]])) as.numeric(lead_row$ratio_alert[[1]]) else NA_real_,
    nationwide_current_ma4 = if (nrow(lead_row) > 0 && is.finite(lead_row$current_ma4[[1]])) as.numeric(lead_row$current_ma4[[1]]) else NA_real_,
    reason = lead_pick$reason
  ),
  anomalies_df = anomalies_df,
  rows = news_base,
  lead_row = lead_row,
  lead_category = lead_category
))

lead_row <- lead_bundle$lead_row
lead_category <- lead_bundle$lead_category

top_pref_df <- selectTopPrefectures(
  news_base,
  lead_row,
  anomalies_df = anomalies_df,
  prefer_anomaly_prefs = isTRUE(grepl("^A: 季節パターン逸脱", lead_bundle$lead$reason))
)
rising_df <- selectRising(news_base)
persistent_df <- selectPersistentAlerts(news_base)
improving_df <- selectImproving(news_base)

top_pref_df <- attachImportanceScore(top_pref_df)
rising_df <- attachImportanceScore(rising_df)
persistent_df <- attachImportanceScore(persistent_df)
improving_df <- attachImportanceScore(improving_df)
anomalies_df <- attachImportanceScore(anomalies_df)

news_candidates_df <- buildNewsCandidates(list(
  anomalies_df = anomalies_df,
  rising_df = rising_df,
  persistent_df = persistent_df
))
top_news_df <- pickTopNews(news_candidates_df)
geo_context <- buildGeoContext(list(
  top_news = top_news_df,
  top_pref_df = top_pref_df,
  rising_df = rising_df,
  persistent_df = persistent_df
))
lead_anomaly_df <- anomalies_df %>% filter(category == lead_category)
lead_importance_score <- if (nrow(lead_anomaly_df) > 0) {
  as.numeric(lead_anomaly_df$importance_score[[1]])
} else if (nrow(lead_row) > 0) {
  as.numeric(computeImportanceScore(lead_row[1, ]))
} else {
  NA_real_
}

generated_text <- buildGeneratedText(list(
  lead = lead_bundle$lead,
  anomalies_df = anomalies_df,
  top_news = top_news_df,
  geo_context = geo_context
), top_pref_df, rising_df, persistent_df)

lead_reason <- if (!is.null(lead_bundle$lead$reason)) {
  lead_bundle$lead$reason
} else if (nrow(lead_row) > 0) {
  sprintf("%s（全国 ratio_alert=%s）", lead_pick$reason, fmt_num(lead_row$ratio_alert[[1]]))
} else {
  "該当データなし"
}

news_digest <- list(
  week = as.character(reference_date),
  lead = list(
    category = ifelse(is.na(lead_category), NA_character_, lead_category),
    nationwide_ratio_alert = lead_bundle$lead$nationwide_ratio_alert,
    nationwide_current_ma4 = lead_bundle$lead$nationwide_current_ma4,
    reason = lead_reason,
    importance_score = lead_importance_score
  ),
  top_prefectures = as_item_list(top_pref_df, 3),
  rising = as_item_list(rising_df, 3),
  persistent_alerts = as_item_list(persistent_df, 3),
  improving = as_item_list(improving_df, 3),
  anomalies = as_anomaly_list(anomalies_df, 3),
  news_candidates = as_candidate_list(news_candidates_df),
  top_news = as_top_news(top_news_df),
  spread_type = geo_context$spread_type,
  affected_blocks = unname(as.list(geo_context$affected_blocks)),
  generated_text = generated_text
)

writeLines(toJSON(news_digest, auto_unbox = TRUE, pretty = TRUE, na = "null"), "docs/results/news_digest.json")
message("ニュースJSON出力: docs/results/news_digest.json")

make_report_lines <- function(df, tag) {
  if (nrow(df) == 0) return("- 該当データなし")
  lines <- df %>% slice_head(n = 3) %>% mutate(
    line = case_when(
      tag == "high" ~ sprintf("- %s（%s）: 定点あたり患者数 %s", category, pref, fmt_num(current_ma4)),
      tag == "rising" ~ sprintf("- %s（%s）: 前週比増加率 %s / 定点あたり患者数 %s", category, pref, fmt_num(growth1Rate), fmt_num(current_value)),
      tag == "persistent" ~ sprintf("- %s（%s）: 継続週 %d/%d / 警報基準比 %s倍", category, pref, as.integer(weeksOverAlert), as.integer(persistenceWindow), fmt_num(ratio_alert)),
      tag == "improving" ~ sprintf("- %s（%s）: 前週比増加率 %s / 定点あたり患者数 %s", category, pref, fmt_num(growth1Rate), fmt_num(current_value)),
      TRUE ~ sprintf("- %s（%s）", category, pref)
    )
  ) %>% pull(line)
  lines
}

make_anomaly_lines <- function(df) {
  if (nrow(df) == 0) return("- 該当データなし")
  df %>%
    slice_head(n = 3) %>%
    mutate(
      line = sprintf(
        "- %s（%s）: 季節平均 %s → 現在 %s / seasonal_zscore %s",
        category, pref, fmt_num(seasonal_mean), fmt_num(current_value), fmt_num(seasonal_zscore)
      )
    ) %>%
    pull(line)
}

weekly_lines <- c(
  sprintf("# %s 時点の感染症動向", as.character(reference_date)),
  "",
  "## 概況",
  generated_text$summary,
  "",
  buildTopNewsSection(list(
    top_news = top_news_df,
    news_candidates = news_candidates_df
  )),
  "",
  "## 主な発生地域",
  make_report_lines(top_pref_df %>% mutate(category = ifelse(is.na(lead_category), category, lead_category)), "high"),
  "",
  "## 地域分布",
  geo_context$sentence,
  "",
  "## 上昇が目立つ感染症",
  make_report_lines(rising_df, "rising"),
  "",
  "## 警報超えが続く感染症",
  make_report_lines(persistent_df, "persistent"),
  "",
  "## 改善がみられる感染症",
  make_report_lines(improving_df, "improving"),
  "",
  "## 季節パターンからの逸脱",
  make_anomaly_lines(anomalies_df),
  "",
  "## 注記",
  "自動生成レポート"
)
writeLines(weekly_lines, "docs/results/weekly_report.md")
message("週報Markdown出力: docs/results/weekly_report.md")

```











# 追加: 全国平均0.1以上の感染症から「危険・増加・季節外れ」を1件ずつ選ぶロジック

以下は、**既存の `news_base` を作り終えたあと**に使うことを想定したコードです。  
`news_base` にはすでに、全国値・前週値・警報基準比・季節基準に関わる列がかなり入っているため、
ここではその流れを壊さずに、**選定ロジックだけを追加**する形にしています。

- 対象は「直近の全国の定点あたり感染者数が 0.1 以上」の感染症です。
- 1件目は `ratio_alert`（警報基準比）が最大の感染症です。
- 2件目は `growth1Rate`（前週比増加率）が最大の感染症です。
- 3件目は seasonal baseline を使って anomaly を再計算し、
  `anomaly_z` → `anomaly_ratio` → `anomaly_diff` → `current_value` の順で並べて最上位を取ります。
- `baseline_mean <= 0` や `baseline_sd <= 0` は `NA` 扱いにし、z-score を無理に作りません。
- baseline 候補は「最新年を除く過去年の、同週±2週（循環比較）」です。

```{r, eval=FALSE}
# =========================================================
# 追加ロジック: 全国で「もっとも危険 / もっとも増加 / もっとも季節外れ」を選ぶ
# 前提:
#   - 既存コードの cleaned_diseases と alert が作られていること
#   - このチャンク単体でも読めるように、必要な整形をここで明示する
# 出力:
#   - danger_top    : 警報基準比が最大の感染症（全国, current_value>=0.1）
#   - growth_top    : 前週比増加率が最大の感染症（全国, current_value>=0.1）
#   - anomaly_top   : 季節外れ度が最大の感染症（全国, current_value>=0.1）
#   - story_inputs  : 短い総括記事を書くための材料をまとめた表
# =========================================================

# ---------- 0) 必要最小限の前処理 ----------
# cleaned_diseases から ISO year/week を作る。
# 既存コードでも year/week を作っているが、
# このロジックを独立して読めるように、ここで改めて明示する。
weekly_base <- cleaned_diseases %>%
  mutate(
    date = as.Date(date),
    iso_year = lubridate::isoyear(date),
    iso_week = lubridate::isoweek(date)
  ) %>%
  arrange(pref, category, date)

# 各 都道府県 × 感染症 で4週移動平均を作る。
# 既存コードの ma4 と同じ考え方だが、
# 今回の評価対象は「直近の全国値」なので、ここでも明示しておく。
weekly_with_ma4 <- weekly_base %>%
  group_by(pref, category) %>%
  mutate(
    ma4 = if_else(
      row_number() >= 4,
      (value + lag(value, 1) + lag(value, 2) + lag(value, 3)) / 4,
      NA_real_
    )
  ) %>%
  ungroup()

# 「週」単位の代表値を作る。
# 同一週に複数日が入る場合は、もっとも新しい日の weekly_value / ma4 を採用する。
by_week_for_pick <- weekly_with_ma4 %>%
  group_by(pref, category, iso_year, iso_week) %>%
  slice_max(date, n = 1, with_ties = FALSE) %>%
  ungroup() %>%
  transmute(
    pref,
    category,
    date,
    iso_year,
    iso_week,
    weekly_value = value,
    ma4
  )

# ---------- 1) 最新週と前週を決める ----------
# 最新週は、データ中で最も新しい iso_year / iso_week の組を採用する。
latest_week_key <- by_week_for_pick %>%
  mutate(year_week_key = sprintf("%04d-%02d", iso_year, iso_week)) %>%
  summarise(year_week_key = max(year_week_key, na.rm = TRUE)) %>%
  pull(year_week_key)

latest_iso_year <- as.integer(stringr::str_sub(latest_week_key, 1, 4))
latest_iso_week <- as.integer(stringr::str_sub(latest_week_key, 6, 7))

# 前週は date 順に見た1つ前の週を採用する。
# 年またぎを安全に処理するため、単純に week-1 ではなく、
# 実データ上の「直前の週」を取る。
previous_week_ref <- by_week_for_pick %>%
  distinct(iso_year, iso_week, date) %>%
  arrange(date) %>%
  mutate(year_week_key = sprintf("%04d-%02d", iso_year, iso_week)) %>%
  distinct(year_week_key, .keep_all = TRUE) %>%
  filter(year_week_key < latest_week_key) %>%
  slice_tail(n = 1)

previous_iso_year <- previous_week_ref$iso_year[[1]]
previous_iso_week <- previous_week_ref$iso_week[[1]]

# ---------- 2) 最新週の全国値と前週値を作る ----------
# ここで「全国平均 0.1 以上」の対象を作る。
# 1件目・2件目・3件目のすべての母集団はこの条件に合わせる。
nationwide_latest <- by_week_for_pick %>%
  filter(pref == "全国", iso_year == latest_iso_year, iso_week == latest_iso_week) %>%
  transmute(
    category,
    current_date = date,
    current_value = weekly_value,
    current_ma4 = ma4
  )

nationwide_previous <- by_week_for_pick %>%
  filter(pref == "全国", iso_year == previous_iso_year, iso_week == previous_iso_week) %>%
  transmute(
    category,
    previous_value = weekly_value,
    previous_ma4 = ma4
  )

# ---------- 3) 警報基準比と前週比増加率を計算する ----------
# 既存の alert CSV を使い、警報開始基準に対する比率を作る。
# 比率は current_value ベースで計算する。
# ここは「定点あたり感染者数がいまどれだけ警報線から離れているか」を見るため。
nationwide_metrics <- nationwide_latest %>%
  left_join(nationwide_previous, by = "category") %>%
  left_join(alert %>% select(category, alert_start), by = "category") %>%
  mutate(
    ratio_alert = if_else(
      is.finite(alert_start) & alert_start > 0 & is.finite(current_value),
      current_value / alert_start,
      NA_real_
    ),
    growth1Rate = if_else(
      is.finite(previous_value) & previous_value >= 0.1 & is.finite(current_value) & current_value >= 0.1,
      (current_value - previous_value) / previous_value,
      NA_real_
    ),
    growth1Diff = if_else(
      is.finite(current_value) & is.finite(previous_value),
      current_value - previous_value,
      NA_real_
    )
  ) %>%
  filter(is.finite(current_value), current_value >= 0.1)

# ---------- 4) seasonal baseline を「同週±2週の過去年全国データ」で計算する ----------
# 要件:
#   - baseline 候補は、最新年を除く過去年
#   - 最新週と同じ週番号、または前後2週
#   - week 比較は循環的に扱う
#   - 52週/53週は、その感染症系列に存在する最大週番号を見て安全に処理する
#
# 実装方針:
#   - category ごとに series を list に入れず、
#     できるだけ long table のまま処理する
#   - max_week は category ごとに過去年を含む全国系列から計算する
#   - circular distance = min(abs(diff), max_week - abs(diff))
seasonal_baseline_stats <- by_week_for_pick %>%
  filter(pref == "全国") %>%
  group_by(category) %>%
  mutate(max_week_in_series = max(iso_week[is.finite(iso_week)], na.rm = TRUE)) %>%
  ungroup() %>%
  filter(
    iso_year < latest_iso_year,
    pmin(
      abs(iso_week - latest_iso_week),
      max_week_in_series - abs(iso_week - latest_iso_week)
    ) <= 2
  ) %>%
  group_by(category) %>%
  summarise(
    baseline_n = sum(is.finite(weekly_value)),
    baseline_mean = if_else(sum(is.finite(weekly_value)) >= 1, mean(weekly_value, na.rm = TRUE), NA_real_),
    baseline_sd = if_else(sum(is.finite(weekly_value)) >= 2, sd(weekly_value, na.rm = TRUE), NA_real_),
    .groups = "drop"
  ) %>%
  mutate(
    baseline_mean = if_else(is.finite(baseline_mean) & baseline_mean > 0, baseline_mean, NA_real_),
    baseline_sd = if_else(is.finite(baseline_sd) & baseline_sd > 0, baseline_sd, NA_real_)
  )

# ---------- 5) anomaly 指標を計算する ----------
# ルール:
#   - baseline_mean <= 0 は NA
#   - baseline_sd <= 0 は NA
#   - baseline_mean >= 0.1 を候補条件に入れる
#   - anomaly_z が計算できないものは除外
nationwide_anomaly <- nationwide_metrics %>%
  left_join(seasonal_baseline_stats, by = "category") %>%
  mutate(
    anomaly_z = if_else(
      is.finite(current_value) & is.finite(baseline_mean) & baseline_mean >= 0.1 & is.finite(baseline_sd) & baseline_sd > 0,
      (current_value - baseline_mean) / baseline_sd,
      NA_real_
    ),
    anomaly_ratio = if_else(
      is.finite(current_value) & is.finite(baseline_mean) & baseline_mean >= 0.1,
      current_value / baseline_mean,
      NA_real_
    ),
    anomaly_diff = if_else(
      is.finite(current_value) & is.finite(baseline_mean),
      current_value - baseline_mean,
      NA_real_
    )
  )

# ---------- 6) 3つの「1位」を選ぶ ----------
# 1. もっとも危険 = 警報基準比が最大
#    同値なら current_value, growth1Rate を見て順に決める。
danger_top <- nationwide_metrics %>%
  filter(is.finite(ratio_alert)) %>%
  arrange(desc(ratio_alert), desc(current_value), desc(growth1Rate), desc(growth1Diff)) %>%
  slice_head(n = 1)

# 2. もっとも増加率が激しい = 前週比増加率が最大
#    母数が小さすぎるノイズを避けるため、previous_value >= 0.1 を要求している。
growth_top <- nationwide_metrics %>%
  filter(is.finite(growth1Rate)) %>%
  arrange(desc(growth1Rate), desc(current_value), desc(growth1Diff)) %>%
  slice_head(n = 1)

# 3. もっとも季節外れに多い = anomaly の順位規則で最上位
#    優先順は要件どおり、z -> ratio -> diff -> current_value。
anomaly_top <- nationwide_anomaly %>%
  filter(is.finite(baseline_mean), baseline_mean >= 0.1) %>%
  filter(is.finite(anomaly_z)) %>%
  arrange(desc(anomaly_z), desc(anomaly_ratio), desc(anomaly_diff), desc(current_value)) %>%
  slice_head(n = 1)

# ---------- 7) 短い総括記事を書くための材料をまとめる ----------
# 記事生成では「1つの指標だけ」で書くと雑になる。
# なので、少なくとも以下を残す。
#   - 現在値: 今どれくらい多いのか
#   - 前週比: 今まさに増えているのか
#   - 警報基準比: 制度上の危険水準にどれだけ近い/超えているか
#   - anomaly系: 季節的に見てどれだけ異常か
#   - baseline_mean: 例年同時期の通常水準
story_inputs <- bind_rows(
  danger_top %>% mutate(topic = "もっとも危険"),
  growth_top %>% mutate(topic = "もっとも増加率が激しい"),
  anomaly_top %>% mutate(topic = "もっとも季節外れに多い")
) %>%
  select(
    topic,
    category,
    current_date,
    current_value,
    previous_value,
    growth1Rate,
    growth1Diff,
    alert_start,
    ratio_alert,
    baseline_n,
    baseline_mean,
    baseline_sd,
    anomaly_z,
    anomaly_ratio,
    anomaly_diff
  )

story_inputs
```

## 短い総括記事を書くためのロジック

ここは**自動生成文のテンプレートをどう設計するか**の話です。  
既存コードでは `importance_score` に多くを寄せていますが、今回の3本は**役割が違う**ので、
同じ書き方に寄せるより、指標ごとに言い分を分けたほうが自然です。

### 1. 「もっとも危険」の記事ロジック

この見出しは、**制度上の閾値に最も近い / すでに超えているか**を伝える役目です。  
したがって主語は `ratio_alert` です。  
ただし `ratio_alert` だけで書くと、患者数そのものが極端に小さい場合でも大げさに見えるので、
少なくとも次を同時に見るべきです。

- `current_value`: 今の全国値がどれだけあるか
- `ratio_alert`: 警報基準に対して何倍か
- `growth1Rate`: いま増勢か、横ばいか
- `anomaly_z`: 季節外れの動きも伴っているか

書き分けの骨格は次の通りです。

- `ratio_alert >= 1`: 「警報基準を上回る」
- `ratio_alert < 1` かつ高位: 「警報基準に迫る」
- さらに `growth1Rate > 0`: 「増加基調」
- さらに `anomaly_z >= 2`: 「例年同時期と比べても高い」

つまり、**危険記事は「制度基準」→「足元の増勢」→「季節逸脱」**の順で組み立てるのが筋です。

### 2. 「もっとも増加率が激しい」の記事ロジック

この見出しは、**いま上がる速度が最も速いもの**を示す役目です。  
主語は `growth1Rate` ですが、前週値が低すぎると比率は簡単に跳ねるので、
今回コードでは `previous_value >= 0.1` を必須にしています。これは妥当です。

ただし、増加率だけを見出しにするとノイズを拾いやすいので、本文では次を必ず添えるべきです。

- `previous_value` と `current_value`: 実数でどれだけ増えたか
- `growth1Rate`: 何割・何倍増か
- `ratio_alert`: その増加が危険水準に近いのか
- `baseline_mean` と `anomaly_z`: 季節要因の範囲内か、逸脱か

このロジックで書くと、
「増えているがまだ低水準」なのか、
「増えていて、しかも警報や季節逸脱も伴う」のかを分けられます。

### 3. 「もっとも季節外れに多い」の記事ロジック

この見出しは、**季節パターンから見て最も外れているもの**を示す役目です。  
主語は `anomaly_z` で、同点処理として `anomaly_ratio` → `anomaly_diff` → `current_value` を使っています。

ここで重要なのは、`anomaly_z` が高いことと、絶対数が大きいことは別だという点です。  
そのため記事では、次の順に言うのが自然です。

- `baseline_mean`: 例年同時期はどの程度か
- `current_value`: 今回はどの程度か
- `anomaly_z`: ばらつき基準でどれだけ外れているか
- `anomaly_ratio`: 例年比で何倍か
- `anomaly_diff`: 実数でどれだけ上振れたか
- `ratio_alert`: 制度基準にも接近しているか

つまり、**季節外れ記事は「例年の通常値」→「今回値」→「外れ方」→「実務上の危険度」**の順がよいです。

## そのまま使える短文生成関数

以下は、上の3種をそれぞれ1文で返す最小限の関数です。  
文章を派手にするより、まずは指標の意味が崩れない文を返すことを優先しています。

```{r, eval=FALSE}
# 数値を雑に出さないための整形関数
fmt1 <- function(x, digits = 1) ifelse(is.finite(x), format(round(x, digits), nsmall = digits), "—")
fmt_pct <- function(x, digits = 0) ifelse(is.finite(x), paste0(format(round(x * 100, digits), nsmall = digits), "%"), "—")

write_danger_sentence <- function(x) {
  if (nrow(x) == 0) return("該当データがありません。")
  paste0(
    x$category[[1]], "は全国で定点あたり", fmt1(x$current_value[[1]], 2),
    "人となり、警報基準比は", fmt1(x$ratio_alert[[1]], 2), "倍です。",
    if (is.finite(x$ratio_alert[[1]]) && x$ratio_alert[[1]] >= 1) "警報基準を上回っています。" else "警報基準に近づいています。",
    if (is.finite(x$growth1Rate[[1]]) && x$growth1Rate[[1]] > 0) paste0("前週比は", fmt_pct(x$growth1Rate[[1]]), "増で、足元でも増勢です。") else ""
  )
}

write_growth_sentence <- function(x) {
  if (nrow(x) == 0) return("該当データがありません。")
  paste0(
    x$category[[1]], "は全国で前週の", fmt1(x$previous_value[[1]], 2),
    "人から", fmt1(x$current_value[[1]], 2), "人へ増え、増加率は", fmt_pct(x$growth1Rate[[1]]), "で最も高くなりました。",
    if (is.finite(x$ratio_alert[[1]]) && x$ratio_alert[[1]] >= 1) "警報基準も上回っています。" else if (is.finite(x$ratio_alert[[1]])) paste0("警報基準比は", fmt1(x$ratio_alert[[1]], 2), "倍です。") else ""
  )
}

write_anomaly_sentence <- function(x) {
  if (nrow(x) == 0) return("該当データがありません。")
  paste0(
    x$category[[1]], "は全国で定点あたり", fmt1(x$current_value[[1]], 2),
    "人で、例年同時期の平均", fmt1(x$baseline_mean[[1]], 2), "人を上回りました。",
    "anomaly z-score は", fmt1(x$anomaly_z[[1]], 2), "、例年比は", fmt1(x$anomaly_ratio[[1]], 2), "倍です。"
  )
}

# 実行例
write_danger_sentence(danger_top)
write_growth_sentence(growth_top)
write_anomaly_sentence(anomaly_top)
```

## この追加コードの要点

- 既存コードは `importance_score` にかなり寄せていますが、今回の3本は**目的関数が別**です。  
  同じスコアでまとめると、何を「危険」と呼んでいるのか曖昧になります。
- そのため、
  - 危険 = `ratio_alert`
  - 増加 = `growth1Rate`
  - 季節外れ = `anomaly_z`
  と、**評価軸を分離**しました。
- anomaly は既存の `computeSeasonalBaseline()` とほぼ同じ思想ですが、
  今回の要件に合わせて、
  - 同週±2週
  - 循環比較
  - `baseline_mean <= 0` / `baseline_sd <= 0` は `NA`
  - `baseline_mean >= 0.1` を候補条件に採用
  を明示しています。
- 前週比は、前週値が極端に小さいと暴れるので、`previous_value >= 0.1` を条件に入れています。  
  これを入れないと「0.01 → 0.03」のようなノイズが上位に来やすく、記事として弱いです。
- 既存コードは削除せず、**すべて `eval=FALSE` でマスク**しています。  
  つまり、参照用に残しつつ、うっかり全体実行されない形です。
